---
title: "Etapa1"
author: "Carlos Cuéllar Solís"
date: "2024-09-19"
output: word_document
---

```{r setup, include=FALSE}
knitr::opts_chunk$set(echo=TRUE)
```

Equipo 7
Anton De la  Garza Tamez - A01178310
Arturo Camacho Apolonio - A00838446
Carlos Cuéllar Solís - A01571619
Diego Octavio Arias Incháustegui - A00838285
Jorge Alfonso Andujo Valdez - A01563535

25 de septiembre del 2024

Gpo 204

## Lee la base de datos

Lectura de base de datos y diccionarios
- Utilizando el comando read.csv(), leemos tanto la base de datos como los diccionarios

```{r, echo=FALSE}
M19 = read.csv("/Users/carloscuellarsol/Desktop/Tecnológico de Monterrey/SEMESTRE 3/Modelación estadística para la toma de decisiones/RETO/Datos_molec_2019.csv")
M20 = read.csv("/Users/carloscuellarsol/Desktop/Tecnológico de Monterrey/SEMESTRE 3/Modelación estadística para la toma de decisiones/RETO/Datos_molec_2020.csv")
M21 = read.csv("/Users/carloscuellarsol/Desktop/Tecnológico de Monterrey/SEMESTRE 3/Modelación estadística para la toma de decisiones/RETO/Datos_molec_2021.csv")
M22 = read.csv("/Users/carloscuellarsol/Desktop/Tecnológico de Monterrey/SEMESTRE 3/Modelación estadística para la toma de decisiones/RETO/Datos_molec_2022.csv")
M23 = read.csv("/Users/carloscuellarsol/Desktop/Tecnológico de Monterrey/SEMESTRE 3/Modelación estadística para la toma de decisiones/RETO/Datos_molec_2023.csv")
M24 = read.csv("/Users/carloscuellarsol/Desktop/Tecnológico de Monterrey/SEMESTRE 3/Modelación estadística para la toma de decisiones/RETO/Datos_molec_2024.csv")

Dicc20 = read.csv("/Users/carloscuellarsol/Desktop/Tecnológico de Monterrey/SEMESTRE 3/Modelación estadística para la toma de decisiones/RETO/Diccionario_molec_2019.csv")
Dicc19 = read.csv("/Users/carloscuellarsol/Desktop/Tecnológico de Monterrey/SEMESTRE 3/Modelación estadística para la toma de decisiones/RETO/Diccionario_molec_2020.csv")
Dicc21 = read.csv("/Users/carloscuellarsol/Desktop/Tecnológico de Monterrey/SEMESTRE 3/Modelación estadística para la toma de decisiones/RETO/Diccionario_molec_2021.csv")
Dicc22 = read.csv("/Users/carloscuellarsol/Desktop/Tecnológico de Monterrey/SEMESTRE 3/Modelación estadística para la toma de decisiones/RETO/Diccionario_molec_2022.csv")
Dicc23 = read.csv("/Users/carloscuellarsol/Desktop/Tecnológico de Monterrey/SEMESTRE 3/Modelación estadística para la toma de decisiones/RETO/Diccionario_molec_2023.csv")
Dicc24 = read.csv("/Users/carloscuellarsol/Desktop/Tecnológico de Monterrey/SEMESTRE 3/Modelación estadística para la toma de decisiones/RETO/Diccionario_molec_2024.csv")
```

## Explora la base de datos

Estructura de los datos
- Utilizando el comando View(), vemos la estructura de los datos.

```{r, echo=FALSE}
View(M19)
View(M20)
View(M21)
View(M22)
View(M23)
View(M24)
```

Distintos aspectos de los datos y variables
- Utilizando el comando dim(), revisamos la dimensión del dataset

```{r, echo=FALSE}
print("Filas/Columnas")
dim(M19)
dim(M20)
dim(M21)
dim(M22)
dim(M23)
dim(M24)
```

- Utilizando el comando str(), describimos claramente las variables, incluyendo su nombre, descripción, tipo (categórico/Numérico) y valores posibles que puede tomar.

```{r, echo=FALSE}
str(M19)
str(M20)
str(M21)
str(M22)
str(M23)
str(M24)
```

- Verificamos la calidad de los datos, utilizando el comando summary(), identificamos las variables con datos faltantes, el número de datos faltantes y calculamos el porcentaje de datos faltantes ((número de datos faltantes/cantidad de registros)x100%):

```{r, echo=FALSE}
summary(M19)
summary(M20)
summary(M21)
summary(M22)
summary(M23)
summary(M24)
```

## Selecciona el conjunto de datos a utilizar

Columnas objetivo y data frame
- Identificamos las columnas objetivo (10,11,12,13,102,103) y hacemos un dataframe que las contenga.

```{r, echo=FALSE}
M22final=M22[c(10:13,102:103)]

print(M22final)
```

